臺灣高雄地方法院刑事判決　　　　　　 96年度交易字第155號
公　訴　人　臺灣高雄地方法院檢察署檢察官
被　　　告　乙○○
上列被告因過失傷害案件，經檢察官提起公訴（95年度調偵字第
1220號） ，本院判決如下：
    主  文
乙○○因過失傷害人，處有期徒刑月，如易科罰金，以銀元參
佰元即新台幣玖佰元折算壹日。
    事  實
一、乙○○未經合法取得普通小型車駕駛執照，仍於民國95年5
    月15日14時許，駕駛車牌號碼6K-9316 號自小客車，沿高雄
    市○○區○○路快車道由西向東方向行駛，途經該路廠邊路
    4 巷口以西20.1公尺處時，原應注意車前狀況，並保持行車
    安全間隔，以隨時採取必要之安全措施，而依當時天候晴、
    日間自然光線、路面乾燥無缺陷、無障礙物，又無不能注意
    之情事，竟疏未注意及此，致其所駕駛之汽車右側車身，擦
    撞甲○○○騎乘，沿飛機路同向行駛在右前方，車牌號碼NL
    7- 833號重機車之左後側車身，致甲○○○人車倒地，並受
    有左骨盆骨骨折之傷害。
二、案經甲○○○訴由高雄市政府警察局小港分局移送台灣高雄
    地方法院檢察署檢察官偵查起訴。
    理  由
一、上開犯罪事實業據被告乙○○於本院審理中坦承不諱，並經
    證人即告訴人甲○○○於偵查中證述明確，並有高雄市政府
    警察局而製作道路交通事故現場圖、道路交通事故調查報告
    表（一）（二）、高雄市立小港醫院診斷證明書1 紙附卷可
    查；又按汽車行駛時，駕駛人應注意車前狀況及兩車併行之
    間隔，並隨時採取必要之安全措施。道路交通安全規則第94
    條3 項定有明文；本件車禍發生當時之天候晴朗、有日間自
    然光線、路面乾燥無缺陷、無道路障礙而無不能注意之情形
    ，被告竟疏於注意而未依交通號誌停車，致肇本件車禍使告
    訴人因而受傷，其就本件車禍之發生自有過失，又被告之過
    失行為與告訴人受傷間，有相當因果關係。是本件罪證明確
    ，被告過失傷害犯行堪以認定。
二、新舊法比較：（一）法定罰金刑部分：被告行為後，刑法第
    33條第5 款業於95年7 月1 日公佈施行規定：「罰金：新臺
    幣1 千元以上，以百元計算之。」，與修正前刑法同條款規
    定「罰金：1 元以上。」不同。比較新舊法結果，以新法並
    未較有利於行為人，依刑法第2 條第1 項前段之規定，本件
    關於刑法第284 條第1 項之法定刑罰金部分，自應適用行為
    時之法律即修正前刑法第33條第5 款規定決定其罰金部分之
    法定刑；（二）易科罰金部分：行為人於犯罪時即修正前刑
    法第41條第1 項前段規定：「犯最重本刑為5 年以下有期徒
    刑以下之刑之罪，而受6 個月以下有期徒刑或拘役之宣告，
    因身體、教育、職業、家庭之關係或其他正當事由，執行顯
    有困難者，得以1 元以上3 元以下折算1 日，易科罰金。」
    ，又其行為時之易科罰金折算標準，廢止前罰金罰鍰提高標
    準條例第2 條前段規定，就其原定數額提高為100 倍折算1
    日，則本件被告行為時之易科罰金折算標準，應以銀元300
    元折算1 日，經折算為新臺幣後，應以新臺幣900 元折算為
    1 日。惟95年7 月1日 修正公佈施行之刑法第41條第1 項前
    段則規定：「犯最重本刑為5 年以下有期徒刑以下之刑之罪
    ，而受6 個月以下有期徒刑或拘役之宣告者，得以新臺幣1
    千元、2 千元或3 千元折算1 日，易科罰金。」比較修正前
    後之易科罰金折算標準，95年7 月1 日修正公佈施行後之規
    定，並未較有利於行為人，則應依刑法第2 條第1 項前段，
    適用修正前刑法第41條第1 項前段規定定其折算標準；（三
    ）法定貨幣單位部分：被告行為後，刑法施行法增訂第1 條
    之1 ，並規定：「中華民國94年1 月7 日刑法修正施行後，
    刑法分則編所定罰金之貨幣單位為新臺幣。94年1 月7 日刑
    法修正時，刑法分則編未修正之條文定有罰金者，自94 年1
    月7 日刑法修正施行後，就其所定數額提高為30倍，但72年
    6 月26日至94年1 月7 日新增或修正之條文，就其所定數額
    提高為3 倍。」，是就現行刑法中，有關於罰金刑處罰之規
    定已有修正，惟經比較增訂之刑法施行法第1條 之1 與被告
    行為時之罰金罰鍰提高標準條例第1 條前段、現行法規所定
    貨幣單位折算新台幣條例第2 條結果，二者規定適用之結果
    並無不同，則本件即依被告行為時之舊法即依罰金罰鍰提高
    標準條例第1 條前段為法條適用之依據；（四）自首部分：
    被告行為後刑法第62條業於94年2 月2 日修正公佈，並自95
    年7 月1 日起施行；修正後刑法第62條規定「對於未發覺之
    罪自首而受裁判者，得減輕其刑。」，與修正前刑法第62規
    定「對未發覺之罪自首而受裁判者，減輕其刑。」不同。比
    較新舊法結果，新法並未較有利於行為人，故依刑法第2 條
    第1 項前段規定，自應適用行為時之法律即修正前刑法第62
    條規定，減輕其刑。
三、核被告所為，係犯修正前刑法第284 條第1 項前段之過失傷
    害罪。被告因無駕駛執照駕車，因而致人受傷，並依道路交
    通管理處罰條例第86條第1 項之規定加重其刑。被告對於未
    發覺之犯罪，主動向抵達處理事故之警員告知其係駕車肇事
    者，有交通事故談話紀錄表1 份在卷可查，堪認被告符合自
    首之要件，應依修正前刑法第62條前段規定減輕其刑，上開
    加重減輕併予先加後減。審酌被告過失程度尚非重大，告訴
    人受傷害之情形，被告迄未能與告訴人達成和解賠償損害，
    惟犯後坦承犯行態度尚可等一切情狀，量處如主文所示之刑
    ，並依修正前刑法第41條第1 項前段之規定諭知易科罰金之
    折算標準。
四、又本件被告所犯係死刑、無期徒刑、最輕本刑為3 年以上有
    期徒刑以外之罪，其於準備程序中就被訴事實為有罪之陳述
    ，經法官告知簡式審判程序之旨，並聽取公訴人、被告之意
    見後，本院認為適宜由受命法官獨任進行簡式審判程序，附
    予敘明。
據上論斷，應依刑事訴訟法第273條之1第1項、第299條第1項前
段，道路交通管理處罰條例第86條第1 項，刑法第2 條第1 項前
段、修正前刑法第284 條第1 項前段、第62條前段、第41條第1
項前段，罰金罰鍰提高標準條例第1 條前段、廢止前罰金罰鍰提
高標準條例第2 條，判決如主文。
中　　華　　民　　國　　96　　年　　5 　　月　　18　　日
                   交通法庭    法　官   林俊寬
以上證明與原本無異。
如不服本判決，應於判決送達後10日內，向本院提出上訴狀。
中　　華　　民　　國　　96　　年　　5 　　月　　18　　日
                                書記官  林香如
附錄法條：
中華民國刑法第284條
（過失傷害罪）
因過失傷害人者，處6 月以下有期徒刑、拘役或5 百元以下罰金
，致重傷者，處1 年以下有期徒刑、拘役或5 百元以下罰金。
從事業務之人，因業務上之過失傷害人者，處1 年以下有期徒刑
、拘役或1 千元以下罰金，致重傷者，處3 年以下有期徒刑、拘
役或2 千元以下罰金。
